臺灣彰化地方法院民事判決　95年度訴字第879號
原　　　告　乙○○
被　　　告　甲○○
上列當事人間請求損害賠償事件，原告提起刑事附帶民事訴訟，
經本院刑事庭裁定移送前來，本院於民國96年5月3日言詞辯論終
結，茲判決如下：
    主 文
被告應給付原告新台幣肆拾貳萬貳仟捌佰肆拾陸元，及自民國九
十五年八月一日起至清償日止，按年息百分之五計算之利息。
原告其餘之訴駁回。
訴訟費用由被告負擔百分之十三；餘由原告負擔。
本判決原告勝訴部分於原告以新台幣壹拾肆萬壹仟元為被告供擔
保後，得假執行。
原告其餘假執行之聲請駁回。
    事實與理由
一、按訴狀送達後，原告不得將原訴變更或追加他訴。但擴張或
    減縮應受判決事項之聲明者，不在此限。民事訴訟法第255
    條第1項第3款定有明文。本件原告原起訴主張被告應給付新
    台幣（下同）3,224,000元，及自起訴狀繕本送達之翌日起
    至清償日止，按年息5%計算之利息，嗣於訴訟進行中，將聲
    明減縮為被告應給付2,754,712元，及自起訴狀繕本送達之
    翌日起至清償日止，按年息5%計算之利息。上開訴之變更核
    屬減縮應受判決事項之聲明，與首揭規定相符，應予准許，
    合先敘明。
二、原告起訴主張：
    被告於民國95年3月1日17時40分許，駕駛車號A6-4643號自
    用小客車，沿彰化縣埔鹽鄉○○村○○道路由南往北行駛，
    行經該路與台76線東西向平面道路無號誌之交岔路口時，疏
    於注意，即貿然右轉台76線道路欲往東方向行駛，致撞及原
    告騎乘之車號KSA-611號重型機車，原告人車倒地，因而受
    有脛骨與腓骨幹之開放性骨折、臉及頭皮磨損或擦傷等傷害
    。被告對於本件車禍之發生為有過失，爰依侵權行為法律關
    係，請求被告賠償下列費用：
    (1)醫藥費用部分：共支出39,912元。
    (2)看護費用部分：
      原告住院期間從95年4月11日起至4月16日止共5日，計支
      出看護費用10,000元。
    (3)工作損失部分：
      原告原受雇於興國木器廠擔任作業員，因本件車禍受傷共
      6個月無法工作，以每月薪資15,800元計算，共損失薪資
      收入94,800元，應由被告賠償。
    (4)減少勞動能力之損害部分：
      原告經財團法人彰化基督教醫院鑑定為右踝關節攣縮，屬
      於勞工保險條例第53條附表勞工保險殘廢給付標準表第13
      級殘廢，減少勞動能力達23.07%。而原告受傷前任職於興
      國木器廠，從受傷後6個月計算至60歲退休，扣除中間利
      息後，原告減少勞動能力之損失為600,000元。
    (5)車輛損失部分：
      本件車禍發生後，原告所有之上開重型機車已報廢無法修
      復，損失10,000元。
    (6)精神慰撫金部分：
      原告因本件車禍受有右側遠端脛腓骨開放性骨折、疑似下
      肢之反射交感神經性失養症等傷害，身體及精神上均受有
      莫大之痛苦，實難以言諭，爰請求被告賠償精神慰撫金2,
      000,000元。
    綜上，原告目前得請求賠償之金額為2,754,712元，為此依
    法提起本訴，並聲明：被告應給付原告2,754,712元，及自
    起訴狀繕本送達翌日起至清償日止，按年息5%計算之利息；
    原告願供擔保，請准宣告假執行。
三、被告則以：對原告請求之醫藥費用、看護費用、減少工作收
    入損失、減少勞動能力損失、車輛損失之損害均無意見，但
    精神慰撫金則過高等語，資為抗辯，並聲明：原告之訴駁回
    ；訴訟費用由原告負擔。
四、原告主張被告於前揭時地駕車違規未讓直行車先行，即貿然
    右轉，致撞擊原告乘騎之機車倒地，原告因而受有脛骨與腓
    骨幹之開放性骨折、臉及頭皮磨損或擦傷之傷害，並進而造
    成右踝關節攣縮，屬於勞工保險條例第53條附表勞工保險殘
    廢給付標準表第13級殘廢之事實，為被告所不爭執，應認為
    真正。
五、按汽車行駛至交岔路口，轉彎車應讓直行車先行，道路交通
    安全規則第102條第1項第7款定有明文。被告駕車右轉彎不
    當，不慎撞及原告所駕機車而肇事，其有違反前開規定甚明
    。又本件車禍經送臺灣省彰化縣區車輛行車事故鑑定委員會
    鑑定結果，亦認被告未停讓直行車先行，為肇事原因。雖原
    告酒精濃度過量駕駛機車，行經無號誌交岔路口未減速慢行
    作隨時停車之準備，對本件車禍之發生同有過失，惟依法被
    告仍難辭其過失之責，而應負賠償責任。
六、次按因故意或過失，不法侵害他人之權利者，負損害賠償責
    任。不法侵害他人之身體或健康者，對於被害人因此喪失或
    減少勞動能力或增加生活上之需要時，應負損害賠償責任。
    不法侵害他人之身體、健康、名譽、自由、信用、隱私、貞
    操，或不法侵害其他人格法益而情節重大者，被害人雖非財
    產上之損害，亦得請求賠償相當之金額。民法第184條第1項
    前段、第193條第1項、第195條第1項前段分別定有明文。查
    被告因駕車疏未注意而肇事，致原告受傷，原告自得請求被
    告賠償其損害。茲就原告得請求賠償之金額分述如下：
  (1)醫藥費用：
    原告支出醫藥費用39,912元，業據其提出醫院收據為證，且
    為被告所不爭執，原告醫藥費用部分之請求，應予准許。
  (2)增加生活上需要之費用：
    原告支出看護費用10,000元，為被告所不爭執，堪予認定。
  (3)減少工作收入之損害：
    原告主張其受傷後6個月無法工作，受有94,800元之損害，
    為被告所不爭執，亦堪認定。
  (4)減少勞動能力之損害：
    原告主張其受傷前每月薪資15,800元，因本件車禍喪失23.
    07%勞動能力，因而受有600,000元之損失，為被告所不爭執
    ，亦堪認定為真實。
  (5)車輛之損害：
    原告主張其所有之機車，因本件車禍不堪使用，受有10,000
    元之損害，為被告所不爭執，亦足採信。
  (6)精神慰撫金部分：
    按慰撫金數額之認定，除依當事人所受身體上及精神上痛苦
    程度及所造成之影響予以衡量外，尚須斟酌雙方之身分、資
    力與加害之程度及各種情形以資核定。查原告係國中畢業，
    目前無業，名下無財產；被告係國中畢業，職業為司機，每
    月薪資約33,000元，名下財產僅繼承之共有土地等情，為兩
    造所陳明，並為兩造所不爭。本院斟酌兩造之教育程度、身
    分、地位、經濟狀況及原告所受痛苦之程度等一切情狀，認
    原告請求非財產上損害即精神慰撫金2,000,000元，尚嫌過
    高，應核減為200,000元為適當。
七、按損害之發生或擴大，被害人與有過失者，法院得減輕其賠
    償金額，或免除之。民法第217條第1項定有明文。原告酒精
    濃度過量駕駛機車，行經無號誌交岔路口未減速慢行作隨時
    停車之準備，同為肇事原因，此為原告所不爭執。是原告對
    本件車禍之發生，亦難辭過失之責，本院審酌兩造過失程度
    ，酌情認兩造各應負五成之過失責任。
八、按保險人依強制汽車責任保險法規定給付之保險金，視為加
    害人或被保險人損害賠償金額之一部分；加害人或被保險人
    受賠償請求時，得扣除之，該法第30條定有明文。查原告已
    受領54,510元之強制汽車責任保險金給付之事實，業經原告
    陳明，此部分金額應自原告得請求賠償之金額中扣除。
九、基上，原告得請求賠償之金額，經扣減後為422,846元【（
    39912＋10000＋94800＋600000＋10000＋200000）×1/2（
    過失比例）－54510（汽車強制責任保險）＝422846】。從
    而，原告本於侵權行為之損害賠償請求權，請求被告賠償
    422,846元，及自起訴狀繕本送達被告翌日即95年8月1日起
    至清償日止，按年息5%計算之利息，洵屬正當，應予准許。
    逾此部分所為之請求，為無理由，應予駁回。
十、原告陳明願供擔保聲請宣告假執行，經核其勝訴部分未逾50
    萬元，應依職權宣告假執行。至原告敗訴部分，其假執行之
    聲請，即失所附麗，應併予駁回。
十一、訴訟費用負擔之依據：民事訴訟法第79條。
中　　華　　民　　國　　96　　年　　5　  月　　17　　日
                  民事第二庭    法　官　施錫揮
以上正本係照原本作成。
如對判決上訴，應於判決送達後20日內向本院提出上訴狀。
中　　華　　民　　國　　96　　年　　5　　月　　17　　日
                      　　　    書記官　黃鏽金
